ACORDAO-COMPLETO-2350513

ACÓRDÃO 2789/2019 ATA 12/2019 - SEGUNDA CÂMARA

VISTOS, relatados e discutidos estes autos em que são apreciados atos de concessão de aposentadoria no interesse de servidores inativos vinculados à Superintendência Estadual do INSS - João Pessoa (PB) , 
ACORDAM os Ministros do Tribunal de Contas da União, reunidos em Sessão da 2ª Câmara, com fundamento nos arts. 71, inciso III, da Constituição Federal; 1º, inciso V, e 39, inciso II, da Lei nº 8.443/92; e 1º, inciso VIII, e 260, §§ 1º e 2º, do Regimento Interno/TCU, e diante das razões expostas pelo Relator, em:
9.1. considerar legal o ato de concessão inicial de aposentadoria no interesse de Nilton de Pontes Lins, procedendo-se ao respectivo registro;
9.2. considerar ilegal o ato de concessão inicial de aposentadoria no interesse de Maria do Rosário da Nóbrega Medeiros, recusando o respectivo registro;
9.3. dispensar, relativamente ao ato considerado ilegal, o ressarcimento das quantias indevidamente recebidas, de boa-fé, até a data da notificação desta deliberação à Superintendência Estadual do INSS - João Pessoa (PB) , consoante o disposto na Súmula nº 106 da Jurisprudência deste Tribunal;
9.4. determinar à Superintendência Estadual do INSS - João Pessoa (PB) que:
9.4.1. faça cessar os pagamentos decorrentes das parcelas ora consideradas indevidas, no prazo de quinze dias, contados a partir da ciência desta deliberação, sujeitando-se a autoridade administrativa omissa à responsabilidade solidária, ante o disposto nos arts. 71, inciso IX, da Constituição Federal, e 262, caput, do Regimento Interno do TCU;
9.4.2. dê ciência do inteiro teor deste Acórdão, bem como do Relatório e Voto que o fundamentam, aos interessados, encaminhando a este Tribunal, no prazo de 30 (trinta) dias, cópia do comprovante da data da efetiva notificação;
9.5. orientar à Superintendência Estadual do INSS - João Pessoa (PB) que, nos termos do art. 262, §2º, do Regimento Interno deste Tribunal, a concessão ora considerada ilegal poderá prosperar, caso seja emitido novo ato livre da irregularidade apontada;
9.6. determinar à Secretaria de Fiscalização de Pessoal que acompanhe a implementação das medidas indicadas no subitem 9.4, representando, caso necessário, a este Tribunal.

Atos de aposentadorias.

Segunda Câmara

3.	Interessados: Nilton de Pontes Lins (CPF XXX.337.674-XX) e Maria do Rosário da Nóbrega Medeiros (CPF XXX.799.187-XX)

13.1. Ministros presentes: Ana Arraes (Presidente), Augusto Nardes, Aroldo Cedraz e Raimundo Carreiro (Relator).
13.2. Ministro-Substituto presente: André Luís de Carvalho.

RAIMUNDO CARREIRO

Transcrevo, como parte deste Relatório, com fundamento no inciso I do § 3º do art. 1º da Lei nº 8.443/92, o inteiro teor da instrução de mérito realizada pela Sr.ª Auditora Federal de Controle Externo lotada na Secretaria de Fiscalização de Pessoal (peça 19) :
“INTRODUÇÃO
1.	Trata-se de atos de concessão de aposentadoria de Maria do Rosário da Nobrega Medeiros e Nilton de Pontes Lins, ex-servidores da Superintendência Estadual do INSS- João Pessoa/PB-INSS/MPS.
2.	Os atos foram submetidos, para fim de registro, à apreciação do Tribunal de Contas da União (TCU) , de acordo com o art. 71, inciso III, da Constituição Federal. O cadastramento e a disponibilização ao TCU ocorreram por intermédio do Sistema de Apreciação e Registro de Atos de Admissão e Concessões, na forma dos arts. 2º, caput e incisos I a VI, e 4º, caput, da Instrução Normativa - TCU 78/2018.
3.	Os atos de aposentadoria de Guilherme de Novais Fernandes (CPF XXX.865.284-XX) , Maria da Penha Andrade de Souza (CPF XXX.654.824-XX) , Maria de Jesus Santos de Oliveira (CPF XXX.063.707-XX) e Ozanira Morais Martins (CPF XXX.965.204-XX) foram destacados deste processo para análise em separado (peça 1, p. 2) .
HISTÓRICO
4.	 Esta Unidade realizou a oitiva da Sra. Maria do Rosário da Nóbrega Medeiros, por meio do ofício 1929/2017-TCU/Sefip, de 10/5/2017, para que se manifestasse sobre o recebimento da rubrica PCCS, transformada em DPNI sem ter sido absorvida pelos aumentos remuneratórios advindos da nova estrutura remuneratória da Lei 11.355/2006, alterada pela Lei 11.490/2007 (e posteriores) , e que depois resultou na parcela Diferença Individual (R$ 595,31) , configurando aplicação indevida do art. 30 da Lei 12.998/2014 (Acórdão 4775/2016-TCU-Primeira Câmara, entre outros) (peça 6) . 
5.	A Sra. Maria do Rosário da Nóbrega Medeiros tomou ciência da oitiva em 18/5/2017 (peça 7) , porém, não apresentou alegações de defesa sobre a rubrica DPNI. 
6.	Posteriormente, por meio do ofício 4503/2018-TCU/Sefip, de 26/9/2018, esta Secretaria realizou nova oitiva da Sra. Maria do Rosário da Nóbrega Medeiros, para que se manifestasse sobre novas inconsistências detectadas no ato de aposentadoria (peça 11) :
Inconsistências: I) Aposentadoria com proventos proporcionais, com base no artigo 8º, §1º, incisos I, alíneas “a” e “b”, e II da Emenda Constitucional 20/1998, na proporção de 80%, porém, com a averbação de 27 anos, 1 mês e 16 dias de tempo de serviço total, faria jus somente a 75%; II) Tempo de serviço total para a aposentadoria (27 anos, 1 mês e 16 dias) indicado no ato de aposentadoria Sisac não corresponde à soma dos tempos indicada no quadro de discriminação das averbações (23 anos, 8 meses e 1 dia) .
7.	A Sra. Maria do Rosário da Nóbrega Medeiros recebeu a nova oitiva em 9/10/2018 (peça 12) . Em resposta, foram encaminhados os documentos constantes da peça 13.
EXAME TÉCNICO
a) Ato de aposentadoria de Maria do Rosário da Nobrega Medeiros
a.1) Diferença Individual Nominalmente Identificada (DPNI) 
8.	Constatou-se o recebimento indevido pela Sra. Maria do Rosário da Nóbrega Medeiros de rubrica referente ao pagamento da DPNI (Diferença Pessoal Nominalmente Identificada) estabelecida pela Lei 11.355/2006 (e alterações) , posteriormente convertida em DI (Diferença Individual) por força do art. 30 da Lei 12.998/2014, por não terem sido os valores adequadamente absorvidos pelas reestruturações remuneratórias ocorridas na carreira da ex-servidora.	
9.	O pagamento da parcela de Diferença Individual estabelecida pela Lei 12.998/2014 refere-se a eventual resíduo da rubrica de DPNI estabelecida pela Lei 11.355/2006 que, por sua vez, remete à vantagem denominada PCCS (Plano de Classificação de Cargos e Salários) .
10.	O PCCS tem origem em decisão judicial que reconheceu o direito dos servidores dos extintos INPS, INAMPS e IAPAS aos reajustes legais, referentes aos meses de fevereiro a outubro de 1988, incidentes sobre a parcela denominada “adiantamento do PCCS”, os quais, à época, teriam sido indevidamente suprimidos.
11.	A Lei 8.460/1992 determinou que o PCCS, inicialmente concedido sob a forma de adiantamento, fosse incorporado em definitivo à remuneração ordinária dos servidores, a ser compensado quando do advento de um futuro plano de classificação de cargos e salários. Desta forma, a continuidade do pagamento da vantagem de forma destacada, tornou-se irregular por caracterizar pagamento em duplicidade.
12.	Todavia, a Medida Provisória 146/2003 (convertida na Lei 10.855/2004) passou a admitir a continuidade da percepção do PCCS para todos aqueles que tinham a vantagem incluída em sua remuneração em rubrica específica, exceto os ocupantes dos cargos de Supervisor Médico Pericial, Auditor-Fiscal da Previdência Social e Procurador Federal, expressamente excluídos da esfera de incidência da referida lei.
13.	Posteriormente, a Lei 11.355/2006, modificada pela MP  341/2006 (convertida na Lei 11.490/2007) , determinou que os valores alusivos ao PCCS fossem convertidos em diferença pessoal nominalmente identificada (DPNI) , conforme estabelecido no artigo 2º. 
14.	Com a superveniência da Lei 12.998/2014, a DPNI (Diferença Pessoal Nominalmente Identificada) eventualmente ainda devida em dezembro de 2013 foi transformada em DI (Diferença Individual) , conforme deixa assente o art. 30 do referido diploma legal: 
Art. 30.  As vantagens previstas no § 5º do art. 3º da Lei no 10.855, de 1º de abril de 2004, e no § 5º do art. 2º da Lei no 11.355, de 19 de outubro de 2006, ficam transformadas, a partir de 1º de janeiro de 2014, em Diferença Individual, a ser paga nos valores relativos à competência de dezembro de 2013, efetivamente percebidos pelo servidor, e não servirá de base de cálculo de nenhuma vantagem ou gratificação, estando sujeita exclusivamente à atualização decorrente de revisão geral da remuneração dos servidores do Poder Executivo federal.
15. 	Assim, como a Lei 11.355/2006 não foi revogada ou modificada pela Lei 12.998/2014, conclui-se que a parcela de DI, percebida atualmente pelos ex-servidores por meio da rubrica ‘82898 -DIFERENCA INDIVIDUAL L.12998’, somente estará correta se representar o resíduo de DPNI (antigo PCCS) que ainda fosse devido em dezembro de 2011, após os reajustes remuneratórios produzidos pela Lei 11.784/2008.
16. 	A jurisprudência do TCU é pacífica para afirmar a necessidade de absorção dos valores pagos a título de DPNI pelos reajustes remuneratórios supervenientes, na forma determinada pela Lei 11.355/2006. Citam-se nesse sentido os Acórdão 3222/2017-TCU-Primeira Câmara (relator Ministro Walton Alencar Rodrigues) ; 4.775/2016, 661/2016, 5.153/2015, 4.779/2014, 3.557/2014, 1.403/2014, 6.526/2013 (todos da 1ª Câmara, de relatoria do Ministro Benjamin Zymler) ; e 10.676/2015-TCU-2ª Câmara (relator Ministro Vital do Rêgo) .
17. 	No caso em exame, os valores pagos como DPNI não foram devidamente absorvidos na forma determinada pela Lei 11.355/2006, configurando irregularidade na composição do resíduo que fundamentou o pagamento da rubrica de DI instituída pela Lei 12.998/2014, em que pese os aumentos remuneratórios na carreira (peça 9) . 
18.	Em análise da evolução dos valores pagos à interessada, em que pese o órgão gestor ter reajustado o valor da DPNI em fevereiro de 2014 de R$ 595,31 para R$ R$ 376,05, se considerarmos os aumentos das rubricas associadas ao vencimento e provento básicos, Gratificação de Atividade Executiva (GAE) , Gratificação Adicional de Tempo de Serviço (GATS) e Gratificação de Desempenho de Atividade do Seguro Social (GDASS) ao longo de 2006 a 2014, na verdade a rubrica DPNI já deveria ter sido totalmente absorvida. Ressalta-se ainda que em julho/2014, quando a rubrica foi transformada em “Diferença Individual Lei 12998” o valor passou a ser novamente de R$ 595,31 (peça 9) .
19. 	No caso em exame, os valores pagos como DPNI não foram devidamente absorvidos na forma determinada pela Lei 11.355/2006, configurando irregularidade na composição do resíduo que fundamentou o pagamento da rubrica de DI instituída pela Lei 12.998/2014, em que pese os aumentos remuneratórios na carreira da ex-servidora (peças 9, 14 e 15) . 
20.	Portanto, tem-se por irregular a composição do resíduo que montou a Diferença Individual instituída em momento posterior. Trata-se de prática irregular por gerar o pagamento contínuo de valores indevidos, afrontando a legislação de referência e a jurisprudência deste TCU. O TCU, em situações similares, tem condenado o pagamento de tal vantagem, considerando os atos ilegais (Acórdão 4775/2016-TCU-Primeira Câmara, Ministro-Relator Benjamin Zymler, e Acórdão 10522/2018-TCU-Primeira Câmara, Ministro-Relator Vital do Rêgo) .
21.	Desta forma, está ilegal o ato de aposentadoria da Sra. Maria do Rosário da Nóbrega Medeiros, em razão da não absorção da DPNI preceituada pelo artigo 2º, §4º, da Lei 11.355/2006, sendo a parcela “DIFERENCA INDIVIDUAL L.12998”, percebida atualmente em seu lugar irregular, visto que sua origem é a DPNI. 
a.2) Proporção dos proventos 
22.	A servidora Maria do Rosário da Nóbrega Medeiros aposentou-se, em 12/9/2003, com proventos proporcionais, com base no §1º, incisos I, alíneas “a” e “b”, e II, do artigo 8º da Emenda Constitucional 20/1998, no cargo de agente administrativo.
23.	No ato registrou-se o tempo total para a aposentadoria de 27 anos, 1 mês e 16 dias, o que permitiria a aposentadoria com proventos proporcionais a 75%. No entanto, no sistema Siape, verifica-se que a servidora recebe a aposentadoria com proventos proporcionais a 80%. 
24.	A servidora encaminhou cópia do mapa de tempo de serviço e certidões averbadas, nos quais se verifica a averbação de tempo insalubre referente aos períodos de 1/11/1983 a 31/10/1986, e 1/1/1987 a 11/12/1990, com base no Mandado de Segurança 2002.2.01.002621-1 da 6º Vara Federal (peça 13, p. 2-22) .
25.	Na ocorrência de períodos de tempo relativos à contagem ponderada decorrente do exercício de atividade insalubre, as rotinas incluem a verificação do atendimento dos requisitos estabelecidos no Acórdão 2008/2006-TCU-Plenário, Ministro-Relator Walton Alencar Rodrigues. Constatado o não atendimento, tais períodos são automaticamente excluídos da contagem do tempo. Transcrevemos o Sumário do Acórdão 2008/2006-TCU-Plenário:
Sumário: Consulta. Pessoal. Contagem de tempo de serviço para concessão de aposentadoria estatutária com o aproveitamento de tempo especial prestado sob condições insalubres, perigosas ou penosas. 
O servidor público que exerceu, como celetista, no serviço público, atividades insalubres, penosas ou perigosas, no período anterior à vigência da Lei 8.112/90 tem direito à contagem especial de tempo de serviço para efeito de aposentadoria; todavia, para o período posterior ao advento da Lei 8.112/90, é necessária a regulamentação do art. 40, § 4º, da Constituição Federal, que definirá os critérios e requisitos para a respectiva aposentadoria. (grifo nosso) 
26.	Ademais, esta Corte de Contas, a partir da prolação do Acórdão 911/2014-TCU-Plenário, Ministro-Relator Benjamin Zymler, passou a entender que a contagem especial de tempo prestado em condições insalubres, penosas e perigosas para servidores ocupantes de cargos de natureza estritamente administrativa, além de observar os parâmetros definidos no Acórdão 2008/2006-TCU-Plenário, Ministro-Relator Walton Alencar Rodrigues, somente poderá ocorrer se efetivamente demonstrada a existência de risco ou de agentes nocivos à saúde no local de trabalho, devidamente atestado por laudo pericial.
27.	A interessada ocupava cargo de natureza administrativa. No âmbito do Poder Judiciário, Mandado de Segurança 2002.2.01.002621-1, foi reconhecido que a servidora exerceu atividade insalubre, determinando o Juízo Federal a emissão de certidão pelo INSS, contendo a contagem ponderada do tempo insalubre referente aos períodos de 1/11/1983 a 31/10/1986, e 1/1/1987 a 11/12/1990 (peça 13, p. 12-21) .
28.	A interessada computou, por determinação judicial, tempo de serviço insalubre, exercido como celetista, referentes a períodos anteriores à vigência da Lei 8.112/1990, o que está de acordo com o estabelecido no Acórdão 2008/2006-TCU-Plenário, Ministro-Relator Walton Alencar Rodrigues. Assim, entende-se que não existe irregularidade quanto à averbação dos tempos insalubres pela ex-servidora Maria do Rosário da Nóbrega Medeiros. 
29.	Somando-se todos os tempos averbados pela interessada (serviço público, iniciativa privada, tempo insalubre e licença-prêmio) , a servidora totaliza 27 anos, 1 mês e 16 dias de tempo total para a aposentadoria (peça 13, p. 5) . 
30.	O tempo total de aposentadoria permite os proventos na proporção de 75% e não em 80%, conforme vem sendo pago à servidora (peças 10 e 14) . Desta forma, também está irregular a proporção dos proventos da inativa.
b) ato de Nilton de Pontes Lins
31.	O servidor Nilton de Pontes Lins aposentou-se com proventos integrais, em 7/10/2002, com base no artigo 8º, incisos I, II e III, alíneas “a” e “b” da Emenda Constitucional 20/1998. Não se vislumbrou irregularidades no ato de aposentadoria que pode ser apreciado pela legalidade (peças 8 e 14) .
32.	Ressalta-se que o servidor possui duas aposentadorias no cargo de médico. A primeira concedida em 14/10/1997, no cargo de médico com jornada de trabalho de 20 horas semanais. A segunda aposentadoria, em análise neste processo, também diz respeito à cargo de médico, sendo a jornada de trabalho de 40 horas semanais (peças 8 e 14) .  O artigo 37, inciso XVI, alínea “c” da Constituição Federal/1988 permite a acumulação de dois cargos ou empregos privativos de profissionais de saúde, com profissões regulamentada, desde que haja compatibilidade de horários. 
33.	A jurisprudência desta Corte de Contas estabelecia como limite máximo em casos de acumulação de cargos a jornada de trabalho de 60 (sessenta) horas semanais, podendo ser citados, nesse sentido, os Acórdão 104/2009-TCU-Plenário, Ministro-Relator Aroldo Cedraz, e 2.241/2011-TCU-1ª Câmara, Ministro-Relator Valmir Campelo. Posteriormente, os Acórdão 1338/2011-TCU-Plenário, Ministro-Relator Augusto Nardes, e 1.336/2012-TCU-Plenário, Ministro-Relator José Jorge, estabeleceram que, no caso de acumulação de cargos prevista no inciso XVI do art. 37 da Constituição Federal, a compatibilidade de horários deverá ser aferida no caso concreto. 
34.	As jornadas de trabalho do Sr. Nilton de Pontes Lins não superaram 60 horas semanais, havendo compatibilidade de horários, estando, regular a acumulação dos cargos de médicos. 
CONCLUSÃO
35.	Em razão do exposto e tendo em vista as análises realizadas no ato de concessão de aposentadoria de Nilton de Pontes Lins, esta Unidade Técnica considera que o ato em tela pode receber a chancela de legalidade e o registro por esta Egrégia Corte.
36.	Quanto ao ato de concessão de aposentadoria de Maria do Rosário da Nobrega Medeiros, o ato deverá ser apreciado pela ilegalidade, em razão da não absorção da DPNI preceituada pelo artigo 2º, §4º, da Lei 11.355/2006, sendo a parcela “DIFERENCA INDIVIDUAL L.12998”, percebida atualmente em seu lugar irregular, visto que sua origem é a DPNI, bem como em razão da proporção incorreta dos proventos em 80%, quando o correto seria em 75%.
PROPOSTA DE ENCAMINHAMENTO
37.	Ante o exposto, conforme o preceituado no artigo 71, inciso III, da Constituição Federal de 1.988; c/c os artigos. 1º, inciso V, e 39, inciso II, da Lei nº 8.443/1992, c/c os artigos 1º, inciso VIII, 260, §§ 1º e 4º, do Regimento Interno/TCU, e tomando por base as informações prestadas pelo órgão de controle interno e as verificações feitas pela unidade técnica, na forma prevista no artigo 260, caput, do referido Regimento, propõe-se: 
	a) considerar legal e conceder o registro do ato de aposentadoria de Nilton de Pontes Lins (CPF XXX.337.674-XX) ;
	b) considerar ilegal e negar o registro do ato de concessão de aposentadoria Maria do Rosário da Nobrega Medeiros (CPF XXX.799.187-XX) ;
	c) dispensar o ressarcimento das quantias indevidamente recebidas de boa-fé, nos termos da Súmula TCU n. 106;
	d) determinar à Superintendência Estadual do INSS- João Pessoa/PB-INSS/MPS que:
           	d.1) no prazo de quinze dias, faça cessar os pagamentos decorrentes do ato impugnado por esta Corte de Contas, sob pena de responsabilidade solidária da autoridade administrativa omissa, nos termos do art. 262 do Regimento Interno/TCU;
	d.2) no prazo de trinta dias, emita novo ato, livre da irregularidade apontada, e o submeta ao TCU pelo Sistema e-Pessoal, nos termos dos arts. 262, § 2º, do Regimento Interno desta Corte e 19, § 3º, da Instrução Normativa TCU 78/2018;
	d.3) dê ciência, no prazo de 15 (quinze) dias, do inteiro teor desta deliberação à interessada, alertando-a de que o efeito suspensivo proveniente da interposição de eventuais recursos junto ao TCU não a exime da devolução dos valores percebidos indevidamente após a respectiva notificação, caso esses não sejam providos; e
               d.4) encaminhe ao Tribunal, no prazo de 30 (trinta) dias contados da ciência da decisão, documento apto a comprovar que a interessada tomou conhecimento do acórdão.”
2.	Ainda no âmbito da Sefip, o Sr. Diretor Substituto da 1ª Diretoria de Instrução de Atos de Pessoal externou sua concordância com o encaminhamento proposto pela Sr.ª Auditora Federal de Controle Externo (peça 20) . 
3. 	Encaminhados os autos ao Ministério Público junto ao TCU (MP/TCU) , o ilustre procurador Júlio Marcelo de Oliveira, de igual forma, manifestou sua concordância com a proposta oferecida pela unidade técnica (peça 21) :
                   É o Relatório.

Não há

Procurador Júlio Marcelo de Oliveira

PESSOAL. APOSENTADORIA. SUPERINTENDÊNCIA ESTADUAL DO INSS - JOÃO PESSOA (PB). ANÁLISE DE DOIS ATOS DE CONCESSÃO INICIAL. LEGALIDADE DE UM ATO. ILEGALIDADE DO OUTRO ATO EM VIRTUDE DO RECEBIMENTO DA RUBRICA PCCS, TRANSFORMADA EM DPNI, SEM TER SIDO ABSORVIDA PELOS AUMENTOS REMUNERATÓRIOS DECORRENTES DA NOVA ESTRUTURA REMUNERATÓRIA. APOSENTADORIA COM PROVENTOS PROPORCIONAIS, COM BASE NO ARTIGO 8º, §1º, INCISOS I, ALÍNEAS "A" E "B", E II DA EMENDA CONSTITUCIONAL 20/1998. CÁLCULO INCORRETO DA PROPORCIONALIDADE. NEGATIVA DE REGISTRO. DISPENSA DO RESSARCIMENTO DAS QUANTIAS INDEVIDAMENTE RECEBIDAS DE BOA-FÉ, COM FUNDAMENTO NA SÚMULA TCU Nº 106. DETERMINAÇÕES. CIENTIFICAÇÃO.

APOSENTADORIA (APOS)

Secretaria de Fiscalização de Pessoal

Inicialmente, registro que atuo nos presentes autos por força do contido no art. 152 do Regimento Interno do TCU (RI/TCU) .	
2.	Em apreciação atos de aposentadorias instituídas pela Superintendência Estadual do INSS-João Pessoa (PB) no interesse de Nilton de Pontes Lins (peça 17) e Maria do Rosário da Nóbrega Medeiros (peça 16) .
3.	Manifesto minha concordância com a proposta unânime oferecida pela Secretaria de Fiscalização de Pessoal – Sefip (peças 19 e 20) , corroborada pelo Ministério Público que atua junto a este Tribunal – MP/TCU (peça 21) , relativamente à legalidade e registro do ato de aposentadoria de Nilton de Pontes Lins e à ilegalidade, com negativa de registro, do ato de concessão no interesse de Maria do Rosário da Nóbrega Medeiros, e acolho, como razões de decidir, as análises efetuadas na instrução de mérito realizada pela Sefip (peça 19) .
4.	Relativamente ao ato de concessão de Maria do Rosário da Nóbrega Medeiros, verifico que este Tribunal promoveu a oitiva da interessa em razão das seguintes inconsistências (peças 6 e 11) :
4.1.	“Recebimento da rubrica PCCS, transformada em DPNI sem ter sido absorvida pelos aumentos remuneratórios advindos da nova estrutura remuneratória da Lei 11.355/2006, alterada pela Lei 11.490/2007 (e posteriores) , e que depois resultou na parcela Diferença Individual (R$ 595,31) , configurando aplicação indevida do art. 30 da Lei 12.998/2014 (Acórdão 4775/2016-TCU-Primeira Câmara [relatoria do ministro Benjamin Zymler], entre outros) ”; e
4.2.	“Aposentadoria com proventos proporcionais, com base no artigo 8º, §1º, incisos I, alíneas “a” e “b”, e II da Emenda Constitucional 20/1998, na proporção de 80%, porém, com a averbação de 27 anos, 1 mês e 16 dias de tempo de serviço total, faria jus somente a 75%”; 
5.	De fato, as irregularidades observadas no ato de aposentadoria da interessada se encontram suficientemente demonstradas nos autos (peças 8, 9, 10, 14 e 15) , enquanto os documentos encaminhados, como resposta à última oitiva promovida por esta Corte (peça 13) , não trouxeram elementos capazes de descaracterizar as inconsistências apontadas pela unidade técnica. 
6.	Como visto no Relatório que precede este Voto, a Sefip — após historiar a evolução legislativa atinente à Diferença Pessoal Nominalmente Identificada (DPNI) oriunda da vantagem denominada PCCS (Plano de Classificação de Cargos e Salários) — conclui afirmando que (peça 19, p. 3) :
“19. 	No caso em exame, os valores pagos como DPNI não foram devidamente absorvidos na forma determinada pela Lei 11.355/2006, configurando irregularidade na composição do resíduo que fundamentou o pagamento da rubrica de DI instituída pela Lei 12.998/2014, em que pese os aumentos remuneratórios na carreira da ex-servidora (peças 9, 14 e 15) . 
20.	Portanto, tem-se por irregular a composição do resíduo que montou a Diferença Individual instituída em momento posterior. Trata-se de prática irregular por gerar o pagamento contínuo de valores indevidos, afrontando a legislação de referência e a jurisprudência deste TCU. O TCU, em situações similares, tem condenado o pagamento de tal vantagem, considerando os atos ilegais (Acórdão 4775/2016-TCU-Primeira Câmara, Ministro-Relator Benjamin Zymler, e Acórdão 10522/2018-TCU-Primeira Câmara, Ministro-Relator Vital do Rêgo) .
21.	Desta forma, está ilegal o ato de aposentadoria da Sra. Maria do Rosário da Nóbrega Medeiros, em razão da não absorção da DPNI preceituada pelo artigo 2º, §4º, da Lei 11.355/2006, sendo a parcela “DIFERENCA INDIVIDUAL L.12998”, percebida atualmente em seu lugar irregular, visto que sua origem é a DPNI.”
7.	Além disso, o ato da interessada padece ainda de outra inconsistência: a proporcionalidade da aposentadoria. De fato, no campo Dados dos Proventos (peça 16, p. 1) , consta a proporção 80/100, enquanto o correto — à luz das regras estipuladas no art. 8º da Emenda Constitucional 20, de 15/12/1998 (vigente à época da aposentação) — seria de 75/100, como demonstra a planilha de cálculo juntada aos autos (peça 10) .
	Do exposto, VOTO por que seja aprovado o Acórdão que ora submeto a este Colegiado.
TCU, Sala das Sessões Ministro Luciano Brandão Alves de Souza, em 23 de abril de 2019.
RAIMUNDO CARREIRO 
Relator